【裁判字號】    93,上易,1008
【裁判日期】    950103
【裁判案由】    清償借款
【裁判全文】
臺灣高等法院民事判決        九十三年度上易字第一○○八號
上  訴  人  甲○○
            乙○○
            丙○○
共      同
訴訟代理人  吳奎新律師
共      同
複  代理人  鍾賢斌律師
被  上訴人  臺灣中小企業銀行股份有限公司
法定代理人  張兆順
訴訟代理人  張梓澤
            周鈺超
前列當事人間請求清償借款事件，上訴人對於中華民國九十三年
九月二十四日臺灣臺北地方法院九十三年度訴字第一一九九號第
一審判決提起上訴，本院於九十四年十二月二十日言詞辯論終結
，判決如下：
    主      文
上訴駁回。
第二審訴訟費用（減縮部分除外）由上訴人連帶負擔。
原判決第一項所命上訴人應連帶給付被上訴人之金額，減縮為新
台幣肆拾伍萬柒仟肆佰元，及如附表一所示之利息、違約金。
    事實及理由
一、程序方面：
  (一)查被上訴人之法定代理人原為鍾甦生，嗣變更為張兆順，業
    據其提出股份有限公司變更登記表影本附卷可稽（見本院卷
    第二宗第二至六頁），其聲明承受訴訟，核無不合。
  (二)按訴之變更或追加，非經他造同意，不得為之，但擴張、減
    縮應受判決事項之聲明者，不在此限，民事訴訟法第四百四
    十六條第一項、第二百五十五條第一項第三款分別定有明文
    。查被上訴人依青年創業貸款契約（下稱系爭契約）及授信
    約定書之法律關係，於原審請求上訴人連帶給付新台幣（下
    同）七十八萬一千六百二十八元，及如附表二編號１所示之
    利息、違約金，經原審為被上訴人勝訴之判決，上訴人就此
    部分提起上訴，嗣被上訴人於本院主張因上訴人於民國九十
    三年五月十日起至九十四年十二月十二日止，已陸續償還三
    十七萬五千四百七十一元，爰減縮起訴之聲明，請求判令上
    訴人應給付四十五萬七千四百元及如附表一所示之利息、違
    約金，核屬減縮應受判決事項之聲明，依前開規定，自應准
    許。
二、被上訴人主張：上訴人甲○○於九十一年四月十二日，邀同
    上訴人乙○○及丙○○為連帶保證人，與被上訴人簽訂青年
    創業貸款契約（以下稱系爭契約），向被上訴人借款一百萬
    元，約定借款期間自九十一年四月十二日起至九十七年四月
    十二日止，第一年起每月繳付利息一次，並自九十二年五月
    十二日起開始按月平均攤還本息，若上訴人甲○○有任何一
    宗債務不依約清償本金時，即喪失期限利益，債務視為全部
    到期。而上訴人甲○○於申貸青年創業貸款之初，依當時行
    政院青年輔導委員會（下稱青輔會）之規定，申貸人應先彙
    總青年創業計畫書及相關資料、欲申貸銀行等，送交青輔會
    審核是否符合青年創業貸款條件，待青輔會審核通過後，再
    檢附相關資料予申貸人欲申貸之銀行辦理貸款手續，顯見上
    訴人甲○○對於青年創業貸款之性質、貸款條件、還款方式
    等均已有相當了解，且上訴人甲○○、丙○○、乙○○分別
    為艾迪可翰科技股份有限公司（下稱艾迪可翰公司）之協理
    、負責人、紐約線上股份有限公司之總經理，乃從事經濟商
    業行為之人，客觀上萬無可能在不知情或未詳予審視之情形
    下率予簽訂契約，況系爭契約及授信約定書之印刷排版或字
    體並無任何難以辨認或注意之情形，復經上訴人親自簽名確
    認，難認系爭契約及授信約定書係上訴人因被上訴人未給予
    審閱期間所輕率簽定，並無違反修正前消費者保護法施行細
    則第十一條第一項、第二項之規定。就定型化契約條款之立
    法意旨而言，係以契約當事人之一方於訂約當時處於無從選
    擇締約對象或無拒絕締約餘地之情況，而簽訂顯然不利於己
    之約定為其要件，上訴人簽訂系爭契約及授信約定書時，係
    自行向青輔會陳明欲申貸之銀行，顯非無從選擇締約對象，
    亦非無拒絕締約餘地，上訴人自不得於事後主張系爭契約及
    授信約定書無效。被上訴人曾催告即通知上訴人，若上訴人
    甲○○不清償訴外人艾迪可翰公司之保證債務，其青年創業
    貸款將喪失期限利益，實無如民法第二百四十七條之一之規
    定所稱加重其責任或有其他重大不利益之情事。上訴人甲○
    ○、丙○○分別為艾迪可翰公司之協理、負責人，向被上訴
    人申貸青年創業貸款係為籌設艾迪可翰公司，詎艾迪可翰公
    司初次授信往來即逾期未還款，屢經被上訴人派員親訪、電
    催、函催未果，上訴人甲○○、丙○○亦置之不理，則渠等
    既為連帶保證人，整體經濟信用顯已嚴重貶落，上訴人甲○
    ○其後更遭其他行庫以未繳款為由而強制停卡，所持被上訴
    人核發之信用卡亦逾期未繳款，顯見上訴人甲○○之信用即
    非無虞，被上訴人為確保債權，自無不得援用授信約定書之
    加速條款之理。審諸授信約定書第五條第一項所謂「立約人
    對貴行所負之一切債務」文義及授權約定書體系上之編排，
    本即未限於系爭契約前已發生之債務，況保證契約本即可以
    將來可能發生之債務作為保證標的，此一失權條款於銀行作
    業實務上，係為金融機構授信業務之考量，與對借款人整體
    債信之評估，以確保債權實現所設，故就其約定目的觀之，
    所謂「一切債務」及「任何一宗債務」，本非自我限縮於先
    前已生債務之意，應包括上訴人對於被上訴人所負之任何一
    宗債務，而非僅限於本件青年創業貸款債務，爰依系爭契約
    及授信約定書之約定，請求上訴人連帶給付被上訴人七十八
    萬一千六百二十八元，及如附表二編號１所示之利息、違約
    金。又上訴人甲○○於九十二年四月九日與被上訴人簽訂信
    用卡使用契約，並向被上訴人領用信用卡（卡號：
    0000000000000000）一張，依約上訴人甲○○得持信用卡至
    特約商店記帳消費，惟上訴人甲○○未依約償還被上訴人所
    支付之消費款項，尚欠被上訴人十三萬二千八百八十七元，
    被上訴人依信用卡使用契約之約定，請求上訴人甲○○給付
    十三萬二千八百八十七元，及如附表二編號２所示之利息、
    違約金等情（原審判命上訴人如數給付，上訴人對連帶給付
    被上訴人七十八萬一千六百二十八元，及如附表二編號１所
    示之利息、違約金部分提起上訴，被上訴人則減縮起訴聲明
    為上訴人應連帶給付被上訴人四十五萬七千四百元，及如附
    表一所示之利息、違約金，逾此部分不在本院審理範圍）。
    並聲明：上訴駁回。
三、上訴人則以：按消費者保護法第二章針對定型化契約特別定
    有專節，無非係因定型化契約乃企業單方面擬訂，易利用經
    濟上強者地位將不利風險歸於消費者負擔，消費者只能毫無
    選擇的接受契約條款，鑒於消費者權益之保護，即有特別規
    定之必要，而為維護消費者知的權利，使其於訂立定型化契
    約前，有充分瞭解定型化契約條款之機會，行政院依消費者
    保護法第六十三條之授權規定，於八十三年十一月二日訂定
    消費者保護法施行細則第十一條，無非是貫徹公平原則，讓
    消費者得為契約條款之認知機會，而此條款於九十二年一月
    二十二日修正時移列於母法，就立法精神及解釋一貫性而言
    ，修正前消費者保護法施行細則第十一條即係立法保留之授
    權，應無「無效」之問題。況修正前消費者保護法施行細則
    第十一條第一項僅規定訂立定型化契約前，應有三十日之合
    理審閱期間，乃係訂立定型化契約行為時具體表明雙方應立
    於公平對等原則之補充性規定而已，顯非關於人民權利義務
    之事項，並無命令牴觸母法或逾越授權之範圍問題。上訴人
    於九十一年三月二十六日簽訂系爭契約及授信約定書時，係
    由上訴人乙○○之特別助理徐淑滿與被上訴人聯繫，於排定
    時間後，上訴人始前往與被上訴人簽約，簽約之前，被上訴
    人並未將系爭契約、授信約定書等文件交付上訴人審閱，依
    修正前消費者保護法施行細則第十一條第一、二項之規定，
    上訴人自得主張系爭契約第十一條及授信約定書不構成借款
    契約之一部份，退步言之，被上訴人確實未將授信約定書給
    予上訴人審閱，亦未告知契約之內容，尤其對於嚴重影響契
    約當事人之失權條款並未特別說明，應認該失權條款違反公
    共秩序而無效。又上訴人乙○○及丙○○本於上訴人王葆明
    與被上訴人間一百萬元之連帶保證契約，於上訴人甲○○不
    依約還本繳息時，應連帶負清償責任，如上訴人甲○○依約
    還本繳息，焉能變相以其他理由縮短期限利益，強行要求上
    訴人提前清償本息？然授信約定書第五條第一項第一款竟以
    上訴人甲○○之保證債務屆期未清償即將上訴人甲○○之本
    件借款債務及上訴人乙○○及丙○○之連帶保證債務視為到
    期，顯有消費者保護法第十二條及民法第二百四十七條之一
    第二、三款規定之失權效果。稱保證者，謂當事人約定一方
    於他方之債務人不履行債務時，由其代負履行責任之契約，
    而連帶保證為保證契約之一種，保證人係約定主債務人不履
    行債務時，由其代負履行責任，是保證債務僅具補充性，實
    不應將其擔保責任擴大，而應作限縮解釋，有關保證人所保
    證之債務自應就該保證債務單獨判斷主債務人有無違約而定
    ，不應牽連至主債務人其他債務之違約，強令保證人放棄期
    限利益之權利，顯然超越連帶保證單一債務所得預見之風險
    ，上訴人乙○○及丙○○只保證上訴人甲○○對被上訴人之
    一百萬元借款債務，上訴人甲○○既依約繳付本息，即不應
    強令上訴人乙○○及丙○○負擔上訴人甲○○全部信用之風
    險。保證契約以有主債務有效存在為前提，被保證之主債務
    原則上應於保證契約成立前發生，但仍可以將來可發生之債
    務作為保證之主債務，惟此應以已有發生之基礎而將來可發
    生者為限，除此之外，若被保證之主債務包含將來所發生者
    ，應於契約中特別約定，否則所保證之主債務應限於保證成
    立之前所發生之債務，始符法義，本件縱認為授信約定書構
    成借貸契約內容之一部份，然授信約定書第五條第一項所謂
    「立約人對貴行所負之一切債務」，依授信約定書第一條之
    定義，原則上係指成立契約時所有已發生之一切債務而言，
    對於將來所發生之債務，並不包括在內，訴外人艾迪可翰公
    司與被上訴人間之進口物融資契約係在系爭契約成立後所簽
    定，上訴人甲○○所負之連帶保證債務即非屬授信約定書第
    五條第一項所謂「立約人對貴行所負之一切債務」，該連帶
    保證債務之履行縱有所遲延，亦不構成系爭契約提前到期之
    事由等語置辯。並聲明：(一)原判決關於命上訴人連帶給付被
    上訴人四十五萬七千四百元，及如附表一所示之利息、違約
    金部分廢棄。(二)上廢棄部分，被上訴人在第一審之訴駁回。
四、被上訴人主張上訴人甲○○於九十一年四月十二日，邀同上
    訴人乙○○及丙○○為連帶保證人，與被上訴人簽訂系爭契
    約，向被上訴人借款一百萬元，系爭契約第四條約定：「本
    借款起訖期間自民國91年4月12日起至97年4月12日止，並約
    定還本付息方式如左：(一)償還本息部份：本貸款自貸放後12
    個月內按月繳納利息，並自民國92年5月12日起開始按月平
    均攤還本息，共分60期。(二)借款利息：利息按臺灣銀行基本
    放款利率（目前為年率6.725%）七成計付，即年率4.707%，
    每月繳付一次，並自民國91年5月12日起開始繳付，臺灣銀
    行基本放款利率調整時，即隨同調整」；第六條約定：「貸
    款逾期未還款者，借款人同意貴行得取消優惠利率並改按原
    貸款利率加年息百分之一計算利息及遲延利息；…」；第七
    條約定：「凡逾期償還本金或利息時，按借款總餘額自應償
    還日起，逾期六個月以內部份照約定利率百分之十，逾期超
    過六個月部份照約定利率百方之二十加付違約金」；第十條
    約定：「借款人基於本契約所負之一切債務，連帶保證人均
    願負連帶清償責任，絕不因借款人所出具之借據、票據或其
    他憑證未經連帶保證人簽署而主張免除責任」；第十一條約
    定：「借款人及連帶保證人均願將另訂立之授信約定書視為
    本契約之一部份」；授信約定書第一條約定：「本約定書所
    稱一切債務，係指立約人對貴行所負之票據、借款、墊款、
    保證等債務及其他債務，並包括利息、遲延利息、違約金、
    損害賠償及其他有關費用」；第五條第一項第一款則約定：
    「立約人對貴行所負之一切債務，如有左列情形之一時，無
    須由貴行事先通知或催告，貴行得隨時減少對立約人之授信
    額度或縮短借款期限，或視為全部到期。(一)任何一宗債務不
    依約清償本金時」，而訴外人艾迪可翰公司於九十二年一月
    十三日，以上訴人甲○○、丙○○及訴外人蕭中興為連帶保
    證人，與被上訴人簽訂進口物資融資契約，並於所簽約之額
    度內申請動用，詎艾迪可翰公司於借款清償期屆至時未依約
    全部清償，經原法院於九十二年十一月二十日以九十二年度
    訴字第三八○三號判決判命上訴人甲○○、丙○○及訴外人
    蕭中興負連帶給付責任，並於九十二年十二月十六日確定在
    案等情，業據其提出青年創業貸款契約、借據、授信約定書
    、原法院九十二年度訴字第三八○三號判決暨確定證明書、
    放款利率歷史資料表等影本為證（見原審卷第七至一一頁、
    第四九至五五頁、第五八頁），復為上訴人所不爭執，自堪
    信為真實。
五、被上訴人主張上訴人甲○○、丙○○為訴外人艾迪可翰公司
    之連帶保證人，詎艾迪可翰公司逾期未還款，屢經被上訴人
    催繳仍迄未清償，上訴人甲○○、丙○○亦置之不理，則渠
    等既為連帶保證人，整體經濟信用顯已嚴重貶落，上訴人甲
    ○○其後更遭其他行庫以未繳款為由而強制停卡，所持被上
    訴人核發之信用卡亦逾期未繳款，顯見上訴人甲○○之信用
    即非無虞，爰依系爭契約及授信約定書之約定，請求上訴人
    連帶給付被上訴人四十五萬七千四百元，及如附表一所示之
    利息、違約金等語，上訴人則以前詞置辯。經查：
  (一)按「企業經營者與消費者訂立定型化契約前，應有三十日以
    內之合理期間，供消費者審閱全部條款內容」、「違反前項
    規定者，該條款不構成契約之內容。但消費者得主張該條款
    仍構成契約之內容」，九十二年七月八日行政院令刪除之消
    費者保護法施行細則第十一條第一、二項固定有明文，惟該
    規定之目的乃在預防企業經營者藉其大量定期化契約之預先
    擬定，就契約條款先為有利於己之約定，使消費者於訂約時
    因匆促不及詳細閱覽全部條款，致對其消費權益有所損害，
    故倘消費者於訂約當時對契約條款內容業已明瞭知悉，縱企
    業經營者未給予三十日以上之審閱期間，對定型化契約之效
    力亦不生影響。
    1.按依修正前消費者保護法第二條規定：「一消費者：指以
      消費為目的而為交易、使用商品或接受服務者。二企業經
      營者：指以設計、生產、製造、輸入經銷商品或提供服務
      為營業者。三消費關係：指消費者與企業經營者間就商品
      或服務所發生之法律關係。‧‧‧七定型化契約：指企業
      經營者為與不特定多數人訂立契約之用而單方預先擬定之
      契約條款」。銀行或其他金融機構與借用人簽訂之消費借
      貸契約，係約定由金融機構提供消費性放款服務以獲取約
      定之利息，借款人則對金融機構負有清償借款及利息之義
      務，應認屬消費關係，而金融機構為與不特定多數消費者
      訂立同類消費借貸契約之用，所預先擬定之消費借貸契約
      條款，即屬定型化契約，上訴人甲○○與被上訴人簽訂系
      爭契約，向被上訴人借款一百萬元，為消費關係，應有消
      費者保護法之適用。
    2.據證人即系爭契約及授信約定書之見簽人張紹信於原審到
      庭證稱：「青年貸款契約書我對保的日期是四月十一日，
      約定書是三月二十六日簽的。借據是四月十一日簽的。借
      據押四月十二日是因為撥款日」等語（見原審卷第一三四
      頁），核與被上訴人所提青年創業貸款契約、借據及授信
      約定書所載日期相符，審諸上訴人甲○○係於九十一年三
      月二十六日簽訂授信約定書，除於「立約定書人」欄簽名
      並蓋章外，復於上方「簽名」欄親簽、「蓋章」欄蓋用與
      「立約定書人」欄相同之印文，嗣於九十一年四月十一日
      簽訂青年創業貸款契約及借據，亦於「借款人」欄親簽及
      蓋用同一印文，而觀諸上開貸款文件各該條款之字體、印
      刷尚屬清晰，並無任何難以辨識之情形，上訴人甲○○亦
      非於同日簽署，當有充分機會審閱契約內容，應無於不清
      楚契約所訂權利義務關係之情形下，即多次於契約簽名蓋
      章之理，況上訴人甲○○亦未就其因無合理審閱期間致受
      有如何之不利益舉證以實其說，是其辯稱被上訴人並未將
      貸款文件交付其審閱，依消費者保護法施行細則第十一條
      第一、二項之規定，系爭契約第十一條及授信約定書均不
      構成消費借貸契約之一部分云云，洵無足取。
  (二)按所謂消費者，依消費者保護法第二條之立法解釋，指以消
    費為目的而為交易、使用商品或接受服務者而言。銀行或其
    他金融機構與連帶保證人間所訂立之保證契約，乃保證人擔
    保借款人對金融機構債務之清償責任，金融機構對保證人並
    未提供任何商品或服務，保證人並未因有保證契約而自銀行
    獲得報償，尚非屬消費者保護法所規定有關消費之法律關係
    ，自無該法之適用（最高法院九十年度台上字第二○一一號
    判決要旨參照）。查上訴人甲○○係以上訴人乙○○及丙○
    ○為連帶保證人向被上訴人借款而簽訂系爭契約及授信約定
    書，則上訴人乙○○及丙○○乃擔保上訴人甲○○對被上訴
    人之清償責任，被上訴人對上訴人乙○○及丙○○並未提供
    任何商品或服務，上訴人乙○○及丙○○並未因而自被上訴
    人處獲得報償，依上開說明，上訴人乙○○及丙○○與被上
    訴人間即非屬消費者保護法所規定有關消費之法律關係，並
    無消費者保護法之適用，堪以認定。
  (三)上訴人辯稱依消費者保護法第十二條第一、二項及民法第二
    百四十七條之一之規定，系爭契約第十一條及授信約定書第
    五條第一項第一款之約定違反誠信原則及平等互惠原則，應
    屬無效云云，惟為被上訴人所否認。查：
    1.按民法第二百四十七條之一固規定：「依照當事人一方預
      定用於同類契約之條款而訂定之契約，為左列各款之約定
      ，按其情形顯失公平者，該部分約定無效：一免除或減輕
      預定契約條款之當事人之責任者。二加重他方當事人之責
      任者。三使他方當事人拋棄權利或限制其行使權利者。四
      其他於他方當事人有重大不利益者」。查上訴人甲○○與
      被上訴人所簽訂之授信約定書第五條第一項第一款係約定
      ：「立約人對貴行所負之一切債務，如有左列情形之一時
      ，無須由貴行事先通知或催告，貴行得隨時減少對立約人
      之授信額度或縮短借款期限，或視為全部到期。(一)任何一
      宗債務不依約清償本金時」，乃針對可歸責於上訴人甲○
      ○之事由所為之失權規範，審諸上訴人甲○○對於其債務
      之發生，應得自行控制，就其因其他債務之發生可能造成
      信用狀況貶落之情形，亦當可預見，則上開條款以喪失期
      限利益責令上訴人甲○○對於信用狀況之貶落自負其責，
      乃為被上訴人授信業務風險分擔之必要，難認上開條款對
      上訴人甲○○顯失公平。
    2.按「定型化契約中之條款違反誠信原則，對消費者顯失公
      平者，無效。定型化契約中之條款有下列情形之一者，推
      定其顯失公平：一違反平等互惠原則。二條款與其所排除
      不予適用之任意規定之立法意旨顯相矛盾者。三契約之主
      要權利或義務，因受條款之限制，致契約之目的難以達成
      者」，消費者保護法第十二條固有明文。又「定型化契約
      條款，有下列情事之一者，為違反平等互惠原則：一當事
      人間之給付與對待給付顯不相當者。二消費者應負擔非其
      所能控制之危險者。三消費者違約時，應負擔顯不相當之
      賠償責任者。四其他顯有不利於消費者之情形」，消費者
      保護法施行細則第十四條亦有明文。惟依消費者保護法施
      行細則第十三條之規定，定型化契約條款是否違反誠信原
      則，對消費者顯失公平，應斟酌契約之性質、締約目的、
      全部條款內容、交易習慣及其他情事判斷之，而在消費借
      貸契約中，債務人之財產本即為其所有債務之總擔保，當
      債務人就其中一筆債務發生逾期未清償之情形，勢必影響
      債權人就他筆債務受償之可能，授信約定書第五條第一項
      第一款以之為上訴人甲○○喪失期限利益之事由，並無違
      反誠信原則及平等互惠原則之情事。
  (四)所謂定型化契約應受衡平原則限制，係指締約之一方之契約
    條款已預先擬定，他方僅能依該條款訂立契約，否則，即受
    不締約之不利益，始應適用衡平原則之法理，以排除不公平
    之「單方利益條款」，避免居於經濟弱勢之一方無締約之可
    能，而忍受不締約之不利益，是縱他方接受該條款而締約，
    亦應認違反衡平原則而無效，俾符平等互惠原則。茲保證人
    既係擔保他人間之債務清償責任，並非經濟之弱者，且未自
    保證契約獲取任何利益，如認保證契約有違民法保護保證人
    之任意規定，自可不訂定保證契約，並不因其未為保證人而
    生不利益，或經濟生活受制於銀行不得不為保證之情形。是
    保證人如因同意某條款而訂定保證契約，該條款又屬當事人
    得依特約排除之任意規定，除另有其他無效之原因外，保證
    人即不得任指該契約條款為無效（最高法院九十三年台上字
    第七一○號判決要旨參照）。查上訴人乙○○及丙○○為上
    訴人甲○○借款債務之連帶保證人，就連帶保證契約之法律
    關係而言，連帶保證人既係擔保他人間之債務清償責任，即
    非經濟之弱者，如認連帶保證契約有違民法保護保證人之任
    意規定，自可不訂定連帶保證契約，上訴人乙○○及丙○○
    並無因未為保證人即生不利益情事，然渠等既係親自於系爭
    契約及授信約定書上簽名，就其上所載內容自應詳為審閱，
    而授信約定書上之條款又屬當事人得依特約排除之任意規定
    ，亦無其他無效之原因，則本件授信約定書上之條款並非無
    效至明。
  (五)上訴人辯稱授信約定書第五條第一項所謂「立約人對貴行所
    負之一切債務」，依授信約定書第一條之定義，原則上係指
    成立契約時所有已發生之一切債務而言，對於將來所發生之
    債務，並不包括在內，訴外人艾迪可翰公司與被上訴人間之
    進口物融資契約係在系爭契約成立後所簽定，上訴人甲○○
    所負之連帶保證債務即非屬授信約定書第五條第一項所謂「
    立約人對貴行所負之一切債務」，該連帶保證債務之履行縱
    有所遲延，亦不構成系爭契約提前到期之事由云云。查授信
    約定書第一條係載明：「本約定書所稱一切債務，係指立約
    人對貴行所負之票據、借款、墊款、保證等債務及其他債務
    ，並包括其利息、遲延利息、違約金、損害賠償及其他有關
    費用」，並未明文限制係兩造簽訂系爭契約之前已生之債務
    ，則就授信約定書第五條第一項所謂「一切債務」之解釋，
    自不能將其他成立於系爭契約後之債務加以排除。又此一失
    權條款係基於金融機構授信業務上之考量，與對借款人整體
    債信之評估，以確保債權實現所設，就其約定目的觀，所謂
    「一切債務」及「任何一宗債務」當無自我限縮於先前已生
    債務之意，而應包含系爭契約存續期間，立約人對被上訴人
    所生一切債務，是上訴人此部分所辯，即屬無據。
  (六)末按借用人應於約定期間內，返還與所借用物種類、品質、
    數量相同之物；稱保證者，謂當事人約定，一方於他方之債
    務人不履行債務時，由其代負履行責任之契約；保證債務，
    除契約另有訂定外，包含主債務之利息、違約金、損害賠償
    及其他從屬於主債務之負擔；連帶債務之債權人，得對債務
    人中之一人或數人或全體同時或先後請求全部或一部之給付
    ，民法第四百七十八條、第七百三十九條、第七百四十條、
    第二百七十三條第一項分別定有明文。查上訴人甲○○於九
    十一年四月十二日，邀同上訴人乙○○及丙○○為連帶保證
    人，向被上訴人借款一百萬元，上訴人甲○○固依約陸續清
    償，惟訴外人艾迪可翰公司於九十二年一月十三日，以上訴
    人甲○○等為連帶保證人，與被上訴人簽訂進口物資融資契
    約，並於所簽約之額度內申請動用，詎訴外人艾迪可翰公司
    於清償期屆至時未依約全部清償，經原法院於九十二年十一
    月二十日以九十二年度訴字第三八○三號判決判命上訴人甲
    ○○負連帶給付責任，並於九十二年十二月十六日確定在案
    ，則依系爭契約第十一條及授信約定書第五條第一項第一款
    之約定，系爭契約債務即視為全部到期，而應負全部清償之
    責任，被上訴人於原審請求自九十三年四月二十七日起算利
    息、自九十三年五月二十八日起算違約金，殊非無據，嗣上
    訴人雖於九十三年五月十日起至九十四年十二月十二日止，
    陸續於如附表三所載日期償還三十七萬五千四百七十一元，
    惟仍無礙於上訴人已遲延清償而應給付違約金之事實，被上
    訴人將上開款項抵充欠款之本金、利息及違約金如附表三所
    示，經核於法有據，上訴人辯稱上開款項不應抵付違約金云
    云，洵不足取，是被上訴人請求上訴人連帶給付四十五萬七
    千四百元，及如附表一所示之利息、違約金，自屬正當。
六、綜上所述，本件被上訴人主張依系爭契約第十一條及授信約
    定書第五條第一項第一款之約定，系爭契約債務視為全部到
    期，尚屬可信。上訴人之抗辯，均不足採。從而，被上訴人
    依系爭契約及授信約定書之法律關係，並減縮起訴聲明，請
    求上訴人連帶給付四十五萬七千四百元，及如附表一所示之
    利息、違約金，為有理由，應予准許。是則原審為被上訴人
    勝訴之判決，並無違誤。上訴意旨指摘原判決不當，求予廢
    棄改判，為無理由，應予駁回。又被上訴人請求金額既已減
    縮，爰為主文第三項之諭知，併予敘明。
七、本案事證已臻明確，兩造其餘主張、陳述及所提之證據，經
    審酌後認與判決結果不生影響，爰不一一論述，附此敘明。
八、據上論結，本件上訴為無理由，依民事訴訟法第四百四十九
    條第一項、第七十八條、第八十五條第二項，判決如主文。
中    華    民    國  九十五    年    一    月   三   日
                  民事第十四庭審判長法  官 劉靜嫻
                                    法  官 陳駿璧
                                    法  官 陳昆煇
正本係照原本作成。
不得上訴。
中    華    民    國    95    年    1     月    3     日
                                    書記官 李佳樺
附表一：
┌────┬────┬─────┬──────┬───┬─────┐
│本    金│利    率│利息起算日│違約金起算日│利  息│違  約  金│
│(新臺幣)│        │          │            │      │          │
├────┼────┼─────┼──────┼───┼─────┤
│        │        │          │            │自利息│自違約金起│
│        │        │          │            │起算日│算日起至清│
│        │        │          │            │起至清│償日止依左│
│ 457,400│ 4.385% │ 94.12.13 │ 94.12.13   │償日止│開利率之二│
│        │        │          │            │按左開│成加計違約│
│        │        │          │            │利率計│金。      │
│        │        │          │            │算。  │          │
└────┴────┴─────┴──────┴───┴─────┘
附表二：
┌───┬────┬────┬─────┬──────┬───┬─────┐
│編  號│本    金│利    率│利息起算日│違約金起算日│利  息│違  約  金│
│      │(新臺幣)│        │          │            │      │          │
├───┼────┼────┼─────┼──────┼───┼─────┤
│      │        │        │          │            │自利息│自違約金起│
│  １  │ 781,628│ 4.385% │ 93.04.27 │  93.05.28  │起算日│算日起至清│
│      │        │        │          │            │起至清│償日止在六│
│      │        │        │          │            │償日止│個月內按左│
├───┼────┼────┼─────┼──────┤按左開│開利率之一│
│      │        │        │          │            │利率計│成，逾六個│
│      │        │        │          │            │算。  │月部分依左│
│  ２  │ 132,887│15.000% │ 92.06.08 │  92.07.09  │      │開利率之二│
│      │        │        │          │            │      │成加計違約│
│      │        │        │          │            │      │金。      │
└───┴────┴────┴─────┴──────┴───┴─────┘


司法院資訊處製作；財團法人民間司法改革基金會備份。
